【裁判字號】    90,易緝,3
【裁判日期】    900313
【裁判案由】    詐欺
【裁判全文】
臺灣桃園地方法院刑事判決                              九十年度易緝字第三號
    公  訴  人  臺灣桃園地方法院檢察署檢察官
    被      告  甲○○
右列被告因詐欺案件，經檢察官提起公訴（八十九年度偵字第二三五四號），本院判
決如左：
    主  文
甲○○無罪。
    理  由
一、公訴意旨略以：被告甲○○明知其經濟狀況不佳，自民國八十七年十月間起，向
    丙○○頂下位於台北市○○區○○路四段二八九號一樓「依凡汽車商行」經營中
    古車買賣時，即一直拖欠權利金及房屋押金，並每月均遲繳房屋租金，又自八十
    八年四月間起，即無能力未支付房屋租金，共新台幣（下同）二十一萬九千元，
    為丙○○要求搬離，竟意圖為自己不法之所有，於八十八年五月二十八日，刻意
    隱瞞資力不佳之事實，向告訴人乙○○佯稱其得以每支二萬元之價格，出售德製
    法拉利行動電話予伊，而其在「依凡汽車商行」內所擺放之六輛高級轎車，均為
    其所有，價值超過一千萬元，告訴人乙○○聞言不疑有他，誤以為其資力雄厚，
    乃向其訂購七十具德製法拉利行動電話，並先行交付訂金七十萬元，雙方約定於
    同年六月八日前交貨，未料被告甲○○取得款項後並未進貨，即開始避不見面，
    「依凡汽車商行」亦於同年六月底關門停業，嗣於同年七月間，被告甲○○前往
    搬運物品時，為告訴人乙○○發現，被告甲○○始拿出三支行動電話，再開立面
    額四十萬元、到期日為八十八年七月十日之支票一張交付告訴人乙○○，惟屆期
    提示仍遭退票，被告甲○○至此亦遷離原居住處所不知去向。因認被告涉有刑法
    第三百三十九條第一項詐欺取財罪嫌云云。本件公訴人認被告涉有詐欺罪嫌，係
    以告訴人乙○○之陳述、證人丙○○供證，及支票及退票理由單影本、公文交辦
    （查）單各一紙等為其論據。
二、按犯罪事實應依證據認定之，無證據不得推定其犯罪事實，為刑事訴訟法第一百
    五十四條所明定；倘積極證據不足以為不利於被告事實之認定時，即應為有利於
    被告之認定，更不必有何有利之證據，最高法院三十年上字第八一六號著有判例
    。又刑法上之詐欺罪，需行為人於行為當時主觀上係出於不法所有之意圖，客觀
    上有施用詐術，使被害人陷於錯誤因而為財物之交付始足當之，倘行為人雖有未
    依約履行債務之情事，惟其有不為給付之正當理由或係因嗣後發生之事由致有難
    為給付之情事，核屬民事債務糾葛，尚難認行為人行為之初即具有不法所有之意
    圖，自難遽以該項罪名相繩。
三、訊據被告甲○○堅詞否認有何詐欺犯行，辯稱：伊所欠租金均已付清，又係告訴
    人認為有利可圖，才主動透過伊訂購行動電話銷售，後來因為上手拖延才未完成
    交易，伊並非故意詐欺等語。經查：
    （一）被告與告訴人乙○○認識約半年，告訴人並住居於被告所開設汽車商行之
          樓上，告訴人先前亦曾以二萬千元之價額向被告購買該款行動電話壹支，
          等情，業據告訴人乙○○陳述甚明，顯見雙方間已有相當信任關係。
    （二）復查，告訴人係因覺得該款行動電話之銷售有利可圖，才向被告訂取七十
          支之數量，意欲轉售圖利等情，復據其陳述甚明（見本院九十年二月二十
          七日審理筆錄），又除陳述被告於訂不到貨時有藉口拖延情事外，並未指
          明伊於接洽之初有何詐欺方式。足見本案契約之訂立、貨款之交付，應係
          出於告訴人之任意處分，與受詐欺致意思表示不自由之情形不可同日而語
          ，
    （三）被告於八十八年伍月二十八日簽訂買賣契約，並交付定金七十萬元後，隨
          即於翌日（二十九日）與其上手周俊鋒洽訂同一內容之買賣契約書，並交
          付三十一萬五千元之定金與周俊鋒，此有買賣契約書、收據各兩份在卷足
          憑，告訴人並自承：「（對收據、買賣契約書有何意見？）我後來有跟周
          俊鋒接觸過，據我所知應該是真的」，準此，被告既然已與上手簽訂買賣
          契約書並確實交付高達三十一萬五千元之定金，顯見渠應無詐欺之犯意，
          否則何不直接將上開告訴人交予之七十萬元全部中飽私囊？據此，難認被
          告主觀上有何不法所有之意圖。縱使被告嗣後開具之支票跳票，亦無法據
          此推論被告於訂約之初必有詐欺之故意。
    （四）又查，被告所積欠丙○○之房租部分業已付清，亦據證人丙○○證述：「
          晚了好幾個月才付清，他是拿朋友的票，後來有兌現，現在已沒有欠我錢
          ，他跟我租了七、八個月，後來剩三、四個月租金才沒有繳」，並稱：「
          （你認為他跟你租房子是否是要騙你？）應該不是」等語稽詳，是此部分
          亦無詐欺犯行之可言。
    （五）綜上，並無證據證明被告客觀上有何施用詐術而使告訴人陷於錯誤而交付
          財物之行為，至被告於積欠金錢後縱或起意賴債不還，既不足以使所負金
          錢消費借貸債務因而消滅，亦不生以詐術得財產上不法利益之問題，被告
          所為核與刑法第三百三十九條第一項詐欺罪犯罪構成要件尚屬有間，尚難
          徒以借款債權未獲全部實現而追訴被告詐欺罪行。本案並無積極證據，足
          認被告自始心存詐欺，僅以被告未清償借款，此一單純債務不履行之狀態
          ，尚難認被告具為自己不法所有之意圖，本件應係單純民事糾紛，與刑法
          詐欺罪責無涉。此外，復查無其他積極之證據，足以證明被告有公訴人所
          指之犯行，被告之犯罪既不能證明，自應為無罪之諭知，至被告與告訴人
          間之爭執，純屬民事糾葛，究與刑事無涉，應循民事或其他合法途徑解決
          ，併此敘明。
據上論斷，應依刑事訴訟法第三百零一條第一項判決如主文。
本案經檢察官鄭重文到庭執行職務。
中      華      民      國    九十      年      三      月     十三     日
                                臺灣桃園地方法院刑事第一庭
                        法  官  陳永來
右正本證明與原本無異。
如不服本判決，應於判決送達後十日內向本院提出上訴狀( 應附繕本 )，上訴於
臺灣高等法院。
                                    書記官   洪明媚
中      華      民      國     九十     年      三     月     十三     日


司法院資訊處製作；財團法人民間司法改革基金會備份。
